---
title: "AADTaller3"
output: html_document
date: "2024-04-30"
---

```{r setup, include=FALSE}
knitr::opts_chunk$set(echo = TRUE)
```

## Problema \# 1

Una familia de distribuciones Pθ con θ ∈ Θ pertenece a la familia exponencial de distribucciones si su fmp/fdp puede escribirse como: p(x\|η) = h(x)exp(η(θ)t(x) − a(θ)) Para funciones reales h(x), a(θ) y t(x). Muestre que tanto la distribución bernoulli (utilizada para la regresión logística), la distribuci´on normal (utilizada en la regresi´on lineal) y la distribuci´on Poisson (utilizada en la regresi´on Poisson sobre conteos) pertenecen a esta familia de distribuciones.

```{r}

```

## Problema \# 2

La Universidad de California Irvine (UCI) tiene un repositorio de datos de ejemplo para el uso de machine learning y aprendizaje estadístico. Uno de los conjuntos de datos es el denominado Heart Disease, su descripción detallada se encuentra en la URL a continuación:

<https://archive.ics.uci.edu/ml/datasets/Heart+Disease>

Utilice los datos procesados disponibles en el enlace presentado a continuación para el desarrollo del ejercicio,

<http://archive.ics.uci.edu/ml/machine-learning-databases/heart-disease/processed>.cleveland.data

Con el conjunto de datos completo, construya un modelo de regresión log´ıstico con función de enlace logit tomando como respuesta la presencia de la enfermedad cardiaca, use las demás variables como explicativas en el modelo de regresión. Revise las URL dadas para la definición de cada una de las variables y note que debe obtener la variable respuesta categorizando una de las variables del conjunto de datos. Siga los siguientes pasos en la realización del ejercicio:

### Item \# 1

Imputar datos: El conjunto de datos tiene datos perdidos en algunas variables. Estos están notados con un ?. Impute los valores perdidos como la mediana de los datos para las variables corresponientes.

```{r}

# Carga los datos procesados
data <- read.csv("https://archive.ics.uci.edu/ml/machine-learning-databases/heart-disease/processed.cleveland.data", header = FALSE)

# Asigna nombres a las columnas (si no están incluidos en el archivo)
colnames(data) <- c("age", "sex", "cp", "trestbps", "chol", "fbs", "restecg", "thalach", "exang", "oldpeak", "slope", "ca", "thal", "num")

# Reemplaza los valores "?" con NA
data[data == "?"] <- NA

# Imputa los valores perdidos con la mediana
for (col in colnames(data)) {
  if (any(is.na(data[[col]]))) {
    data[[col]][is.na(data[[col]])] <- median(data[[col]], na.rm = TRUE)
  }
}

# Verifica si los valores NA han sido imputados correctamente
summary(data)
```

### Item \# 2

Revisar las distribuciones bivariadas: Revise la distribución de la variable respuesta para cada una de las covariables categoricas de manera bivariada. ¿observa algún inconveniente con alguna de las variables al hacer el análisis?.

```{r}
# Tablas de contingencia para covariables categóricas
tabla_sex_num <- table(data$sex, data$num)
tabla_cp_num <- table(data$cp, data$num)
tabla_fbs_num <- table(data$fbs, data$num)
tabla_restecg_num <- table(data$restecg, data$num)
tabla_exang_num <- table(data$exang, data$num)
tabla_slope_num <- table(data$slope, data$num)
tabla_thal_num <- table(data$thal, data$num)

# Prueba de chi-cuadrado para cada tabla
chi2_sex <- chisq.test(tabla_sex_num)
chi2_cp <- chisq.test(tabla_cp_num)
chi2_fbs <- chisq.test(tabla_fbs_num)
chi2_restecg <- chisq.test(tabla_restecg_num)
chi2_exang <- chisq.test(tabla_exang_num)
chi2_slope <- chisq.test(tabla_slope_num)
chi2_thal <- chisq.test(tabla_thal_num)

# Imprime los resultados
print(chi2_sex)
print(chi2_cp)
print(chi2_fbs)
print(chi2_restecg)
print(chi2_exang)
print(chi2_slope)
print(chi2_thal)



```

### Item \# 3

Modelo bivariado: Calcule manualmente (como lo vimos en clase, a partir de la tabla de contingencia), los par´ametros estimados de regresi´on log´ıstica considerando ´unicamente la variable fbs (glucemia en ayunas) y la variable respuesta. Verifique el resultado ajustando el glm correspondiente.

```{r}
```

### Item \# 4

Modelo multivariado: Ajuste un nuevo modelo con todas las variables. ¿cu´ales variables son significativas mediante el test de Wald? ¿cu´ales no lo son?.

```{r}
```

### Item \# 5

Visualizaci´on de probabilidades predichas bajo modelo multivariado: Usando el modelo del punto anterior, encuentre las probabilidades de presentar enfermedad cardiaca y visualicelas junto a la variable respuesta. ¿Describe el modelo la presencia de enfermedad cardiaca?.

```{r}
```

## Problema \# 3

El conjunto de datos AAD-taller03.xlsx contiene la predicci´on de incumplimiento de pago de tarjeta de cr´edito bajo dos modelos log´ısticos diferentes para un total de 9080 clientes. Se cuenta adem´as con la variable de incumplimiento observada al finalizar el periodo. ¿Cu´al de los dos modelos log´ısticos tiene mayor poder de predicci´on? Explique con fundamento estad´ıstico su resultado.

```{r, echo=FALSE}

```

## Problema \# 4

Repita el problema 2, pero en lugar de imputar los datos mediante la mediana en el punto 1, utilice el algoritmo EM.

```{r, echo=FALSE}
```
